【裁判字號】    99,訴,302
【裁判日期】    991118
【裁判案由】    綜合所得稅
【裁判全文】
臺中高等行政法院判決
                                       99年度訴字第302號
                                    99年11月11日辯論終結
原      告  廖寶華
被      告  財政部臺灣省中區國稅局
代  表  人  鄭義和
訴訟代理人  陳桂足
上列當事人間因綜合所得稅事件，原告不服財政部中華民國99年
6月22日台財訴字第09900133160號訴願決定，提起行政訴訟。本
院判決如下︰
    主  文
原告之訴駁回。
訴訟費用由原告負擔。
    事實及理由
一、事實概要：緣原告民國（下同）94及95年度綜合所得稅結算
    申報，經被告查獲分別虛列捐贈扣除額新臺幣（下同）990,
    000元及590,000元，並分別漏報其配偶及受扶養親屬營利、
    執行業務、利息、財產交易及機會中獎等所得計26,008元及
    15,431元，乃歸併核定原告94及95年度綜合所得總額6,408,
    546元及6,425,918元，綜合所得淨額5,035,973元及4,536,6
    00元，補徵稅額253,365元及127,254元，並按所漏稅額253,
    984元及126,388元處以1倍之罰鍰計253,984元及126,388元
    。原告就捐贈扣除額及罰鍰處分不服，申請復查結果，獲准
    追減94年度罰鍰12元，其餘復查駁回。原告仍表不服，提起
    訴願，遭決定駁回，遂提起行政訴訟。
二、本件原告主張：原告於94年及95年度依所得稅法第17條第1
    項第2款第2目之1規定列報「捐贈」列舉扣除額，且有捐贈
    收據為憑。又原告於96年間並未收過社團法人中華民國普濟
    功德會（下稱普濟功德會）及臺灣佛性山國際佛性會（下稱
    國際佛性會）於96年8月5日及同年9月20日分別分批退還94
    年度捐款100萬元及95年度捐款59萬元，有聲明書為憑，亦
    有原告94年及95年度合作金庫西屯分行、彰化銀行水湳分行
    之存摺影本證明薪資流向。原告係於本院首次開準備庭時才
    看到系爭退款之收據，原告之前要求要看系爭退款之收據，
    被告卻不給看。且退款之時間係96年8月5日及9月20日，被
    告的發文日期係97年6月11日，已經過了97年報稅期間，被
    告為何於當年度申報期間經過後，才要求原告補稅及繳納罰
    鍰？原告認為甚不合理情。並聲明求為判決撤銷訴願決定及
    原處分（復查決定）關於94、95年度虛列捐贈扣除額所處罰
    鍰部分。
三、被告則以：
  (一)原告94及95年度綜合所得稅結算申報，列報本人及配偶對普
    濟功德會、國際佛性會捐贈扣除額94年度690,000元、300,0
    00元，合計990,000元，95年度295,000元、295,000元，合
    計590,000元，經財政部台北市國稅局信義稽徵所以97年7月
    15日財北國稅信義綜所二字第0970202624號函通報被告所屬
    民權稽徵所，原告及其配偶94及95年度對普濟功德會、國際
    佛性會合計1,000,00 0元及590,000元之捐款。惟依普濟功
    德會及國際佛性會97年6月11日00266號函，該二會94及95年
    度部分捐贈者事後反悔，要求該二會退還捐款，並親自或由
    代理人簽立退款收據，該二會業於96年8月5日及同年9月20
    日分別分批退還94年度捐款1,000,000元，95年度590,000元
    予原告，且已收訖，被告初查乃否准認列。
  (二)又普濟功德會及國際佛性會自承自83年度到95年度有假捐贈
    及幫助逃漏稅之事實，亦有該二會97年8月3日說明書影本附
    卷可稽，是系爭捐贈款項既經受贈單位普濟功德會及國際佛
    性會全數退還原告，被告否准認列系爭捐贈扣除額，並無不
    合。
  (三)原告於收受普濟功德會及國際佛性會之退款後，既未於調查
    基準日前向被告自動補報補繳，亦未申請更正系爭94及95年
    度捐贈扣除額，致短漏報所得額，縱非故意，亦有過失，依
    稅捐稽徵法第48條之1第1項規定，自難免受處罰。
四、兩造之爭點在於原處分關於罰鍰部分是否合法，經查：
  (一)按「納稅義務人自動向稅捐稽徵機關補報並補繳所漏稅款者
    ，凡屬未經檢舉、未經稽徵機關或財政部指定之調查人員進
    行調查之案件，左列之處罰一律免除．．．二、各稅法所定
    關於逃漏稅之處罰。」、「納稅義務人應於每年5月1日起至
    5月31日止，填具結算申報書，向該管稽徵機關，申報其上
    一年度內構成綜合所得總額．．．之項目及數額，以及有關
    減免、扣除之事實，並應依其全年應納稅額減除．．．扣繳
    稅額及可扣扺稅額，計算其應納之結算稅額，於申報前自行
    繳納。」、「納稅義務人已依本法規定辦理結算．．．申報
    ，而對依本法規定應申報課稅之所得額有漏報或短報情事者
    ，處以所漏稅額2倍以下之罰鍰。」分別為行為時稅捐稽徵
    法第48條之1第1項、所得稅法第71條第1項前段及現行同法
    第110條第1項所明定。
  (二)另按稅務訴訟之舉證責任，就課稅處分之要件事實而言，為
    權利發生事實者，雖應由稅捐稽徵機關負舉證責任，惟有關
    所得計算基礎之減項，因屬於權利發生後之消滅事由，從證
    據掌控或利益歸屬之觀點，應由主張扣扺之納稅義務人負擔
    證明責任。是以，關於捐贈列舉扣除額之事實屬稅捐減免之
    事實，倘有不明，自應由納稅義務人負客觀舉證責任。本件
    原告94及95年度綜合所得稅列報之系爭捐贈款項業經普濟功
    德會及國際佛性會全數退還原告，此有該二會97年6月11日
    第00266號函及原告96年8月5日及同年9月20日簽收之退款收
    據影本附原處分卷可稽，原告對此亦不爭執；且普濟功德會
    及國際佛性會並自承自83年度到95年度有假捐贈及幫助逃漏
    稅之事實，此亦有該二會97年8月3日說明書影本附卷可稽，
    是系爭捐贈款項既經受贈單位普濟功德會及國際佛性會全數
    退還原告，被告否准認列系爭捐贈扣除額，補徵稅額253,36
    5元及127,254元，即無不合。
  (三)又所得稅係採自動報繳制，納稅義務人除於每年5月1日起至
    5月31日止，申報其上一年度構成綜合所得總額之項目及數
    額，以及有關減免、扣除之事實，並依其全年應納稅額減除
    ，扣繳稅額及可扣抵稅額，計算其應納之結算稅額，於申報
    前自行繳納所得外，於辦理結算申報後，如發現有短漏報所
    得額情事者，即應自動向稅捐稽徵機關補報並補繳所漏稅款
    。本件系爭94及95年度之捐贈款，原告分別於96年8月5日及
    9月20日簽立退款收據，其事實雖發生於結算申報期間之後
    ，依前開說明，原告應於其捐贈款退款時（即96年8月5日及
    9月20日）自動向被告補申報其所得額並補繳稅款，亦即於
    該時原告已有補申報義務。惟原告既未於97年6月18日被告
    核定各該年度稅額前提出申請更正系爭捐贈扣除額，致虛列
    捐贈扣除額，縱非故意，亦有過失。亦未於被告97年9月30
    日及97年8月27日作成本件94年度及95年度之罰鍰處分前，
    自動向被告補報並補繳所漏稅款，自仍應受罰。原告僅以退
    款時間已在各該年度綜合所得稅申報期間之後，即主張應免
    受處罰，尚非可採。
  (四)綜上所述，原告因虛列捐贈扣除額，導致短報所得額，進而
    逃漏所得稅額，被告依所漏稅額裁處1倍罰鍰各為253,972元
    及126,388元之原處分（復查決定），即無不合。訴願決定
    予以維持，亦無違誤。原告聲明求為撤銷，為無理由，應予
    駁回。
五、據上論結，本件原告之訴為無理由，依行政訴訟法第98條第
    1項前段，判決如主文。
中    華    民    國    99    年    11    月    18    日
                臺中高等行政法院第四庭
                          審判長法  官  沈  應  南
                                法  官  林  秋  華
                                法  官  王  德  麟
以上正本證明與原本無異。
如不服本判決，應於判決送達後20日內向本院提出上訴書狀，其
未表明上訴理由者，應於提起上訴後20日內向本院提出上訴理由
書（須依對造人數附具繕本）；如於本判決宣示或公告後送達前
提起上訴者，應於判決送達後20日內補提上訴理由書（須附繕本
）。未表明上訴理由者，逕以裁定駁回。
中    華    民    國    99    年    11    月    18    日
                                書記官  凌  雲  霄

司法院資訊處製作；財團法人民間司法改革基金會備份。
